【裁判字號】    97,消債清,13
【裁判日期】    971222
【裁判案由】    清算事件
【裁判全文】
臺灣板橋地方法院民事裁定            97年度消債清字第13號
聲  請  人  甲○○
上列聲請人依消費者債務清理條例聲請清算事件，本院裁定如下
：
    主      文
甲○○自中華民國九十七年十二月二十二日下午四時起開始清算
程序。
    理      由
一、按債務人與金融機構協商成立者，不得聲請更生或清算。但
    因不可歸責於己之事由，致履行顯有重大困難者，不在此限
    ；復按法院開始清算程序之裁定，應載明其年、月、日、時
    ，並即時發生效力，消費者債務清理條例第151 條第5 項、
    第83條第1 項分別定有明文。
二、本件聲請意旨略以：聲請人有不能清償情事，目前債務總金
    額為新臺幣（下同）2,735,745 元，消費者債務清理條例施
    行前，曾依照中華民國銀行公會會員辦理消費金融案件無擔
    保債務協商機制，與其最大債權金融機構國泰世華商業銀行
    股份有限公司成立協商，雙方約定聲請人自民國95年6 月起
    ，分120 期，每月清償16,844元。然嗣後於民國96年5 月遭
    任職之華大創業投資股份有限公司資遣，又有靜脈栓塞、肺
    栓塞導致全身出血、呼吸困難，曾住院治療，現為管理員，
    每月收入約25,500元，無力清償所負債務，並提出財產及收
    入狀況說明書、財團法人金融聯合徵信中心當事人查詢個人
    資料信用報告回覆書、馬偕醫院診斷證明書、非自願離職證
    明書、全民健康保險繳納保險費證明及欠費明細、財政部臺
    北市國稅局綜合所得稅納稅證明書、勞工保險被保險人投保
    資料表、房屋租賃契約書、不動產買賣契約書，為此聲請裁
    定准予開始清算等語。
三、經本院通知聲請人所陳報之已知債權人表示意見結果，各債
    權金融機構分別以債務人於95年6 月協商成立時，已罹有肺
    栓塞等症狀，是其於協商時即非不可預測，又未提出其他證
    據可證明渠症狀加重，以致不能履行協商條件，渠以此為不
    可歸責事由應無理由，且依非自願離職證明書所載，其遭資
    遣之理由係勞工對所擔任之工作確不能勝任，亦應屬可歸責
    於己之事由；又非自願離職依勞基法規定應可領取資遣費及
    失業補助金，債務人應可繼續繳納債協款項及供生活所需之
    費用；另考量其所從事工作為創業投資之領域，在此工作領
    域於用人上係側重求職者之專業能力與豐富經驗，實與一般
    勞動產業側重求職者之年紀、體力等因素不同，故債務人之
    不能還款當僅屬一時之不能，而請求將聲請人之清算聲請予
    以駁回等語。
四、經查，本件聲請人提出其財產及收支狀況說明書，臚列其支
    出之項目及金額，其所述之失業時間為96年5 月間，有華大
    創業投資公司出具之非自願離職證明書為證（見本院卷第19
    頁），則聲請人被資遣之事實乃係其與最大債權銀行成立協
    商後始發生之事實，聲請人主張其有不可歸責於己之事由而
    不能繼續履行前已與最大債權銀行成立之協商條件一節，尚
    屬可採，其聲請應可認為已符消費者債務清理條例第151 條
    第5 項、第6 項之規定。聲請人又查無本條例第6 條第3 項
    、第8 條或第82條第2 項所定駁回清算聲請之事由存在，則
    本件聲請人聲請清算，應屬可以准許，爰裁定如主文。
中    華    民    國    97    年    12    月    22    日
                  民事第一庭  法  官  許瑞東
以上正本係照原本作成
本裁定不得抗告
中    華    民    國    97    年    12    月    22    日
                              書記官  賴玉芬


司法院資訊處製作；財團法人民間司法改革基金會備份。
